臺灣高等法院高雄分院刑事判決
110年度原上訴字第29號
上  訴  人  臺灣屏東地方檢察署檢察官
上  訴  人  
即  被  告  李士烽



指定辯護人  公設辯護人 陳信凱  
上列上訴人等因被告家暴殺人未遂等案件，不服臺灣屏東地方法
院110年度原訴字第1號，中華民國110年9月30日第一審判決（起
訴案號：臺灣屏東地方檢察署109年度偵字第8667號、109年度偵
字第10099號），提起上訴，本院判決如下：
    主  文
上訴駁回。
    事  實
一、甲○○與乙○○曾為男女朋友關係，2人具有家庭暴力防治法第6
    3條之1第1項所定曾有親密關係之未同居伴侶關係，甲○○明
    知臺灣屏東地方法院已於民國109年6月30日以109年度家護
    字第243號裁定核發民事通常保護令（下稱本案保護令），
    令其不得對乙○○、乙○○之家庭成員丙○○、丁○○○為任何身體
    或精神上不法侵害之行為、不得對乙○○、家庭成員丙○○、丁○○○為騷擾、接觸、跟蹤、通信、通話之非必要聯絡行為，
    且應遠離乙○○之住居所（地址詳卷）至少100公尺，保護令
    有效期間為2年。甲○○並於109年7月9日0時10分許經警方告
    知本案保護令內容，詎其竟基於違反保護令及恐嚇危害安全
    、強制之犯意，先於109年7月10日7時許，傳送「既然你要
    報警毀了我，我就要毀了你」之加害生命、身體之訊息恫嚇
    乙○○，又於同日下午14時許，見乙○○獨自1人騎乘機車出門
    時，以機車尾隨至屏東縣潮州鎮四Ｏ路與長Ｏ路路口，並以其
    機車攔在乙○○機車之左前方，使乙○○無法行駛，且於乙○○拒
    絕改坐其機車後，強行拔取乙○○之機車鑰匙，將乙○○拉下機
    車並出言恫嚇，嗣乙○○趁甲○○不注意時，逃離並向在附近花
    店工作之母親丁○○○求救。甲○○見之，即持其先前向乙○○所
    強取之機車鑰匙開啟該機車置物箱，徒手竊取乙○○放置於該
    車箱內之現金及鑰匙1串後，始行離去（上揭甲○○所涉違反
    保護令及竊盜等罪，業經原審判處罪刑，並定應執行有期徒
    刑6月確定）。
二、詎甲○○猶不知止，亦不認已與乙○○分手，因知悉乙○○每日上
    午有遛狗之習慣，竟基於違反保護令之犯意，於109年9月11
    日7時40分前之同日某時許，在乙○○位於屏東縣ＯＯ鎮之住處
    前等候乙○○，甲○○見乙○○牽狗出門，隨即駕駛機車尾隨，而
    於同日7時40分許左右至屏東縣萬巒鄉鹿寮村河堤道路，見
    乙○○下車一人遛狗，即上前與乙○○攀談，要求乙○○週日與其
    見面、與其擁抱並強牽乙○○手等方式，騷擾、接觸乙○○。惟
    乙○○拒絕甲○○之要求，甲○○因而心生不滿，即拖拉乙○○之手
    欲至河堤臺階處坐下冷靜，乙○○仍表明欲離開，甲○○即向乙○○揚稱：我包包裡有刀，再逼我就讓你死在現場等語，且其
    主觀上知悉頸部及胸部均為人體之重要部位、極其脆弱，且
    頸部內有氣管、頸動脈，胸部內有肺臟等重要器官，若以利
    刃近距離猛力擊刺頸部及胸腔，可能傷及氣管、頸動脈及胸
    腔內之臟器，足以導致生理機能嚴重受損及大量出血而發生
    死亡之結果，因見乙○○仍乘機向經過之路人廖○端出聲求救
    ，甲○○頓被激怒，竟升高犯意，基於殺人之不確定故意，自
    其後背包內，取出所有置放在後背包內之水果刀1支後，拔
    刀朝乙○○之雙手、頸部、頭頂、鼻部、左顏面、左胸等處砍
    刺，乙○○當場血流如注，以此方式對乙○○實施騷擾、接觸、
    精神上及身體上不法侵害行為，而違反本案保護令，路人廖
    ○端雖予喝止，甲○○仍繼續持刀刺擊乙○○上開身體部位，其
    後復有路人劉○發騎車經過見之，即再度大聲喝止，其旁路
    人亦隨即報警，甲○○恐遭警逮捕始騎車逃離現場，並將前開
    水果刀1支丟棄於上開道路旁之溝渠內。乙○○則因此受有頭
    皮6公分撕裂傷、左鼻2公分撕裂傷、左人中2公分撕裂傷、
    頸部3處2公分撕裂傷、1處1公分撕裂傷、左胸2公分撕裂傷
    、左側血胸、右手肘2公分及1公分撕裂傷、右手掌1公分撕
    裂傷、左前臂3處撕裂傷等傷害，經在場路人協助呼叫救護
    車緊急送往潮州安泰醫院轉送高雄榮民總醫院搶救後，始未
    生死亡之結果。而甲○○於逃離現場後，於同日11時許，先返
    回其屏東縣ＯＯ鄉住處向其弟謝○銘告知殺害乙○○一情，並請
    謝○銘搭載其再至案發現場，因乙○○已經人送醫，謝○銘乃搭
    載甲○○折返住處，適警方前來盤問甲○○去處，甲○○見之先行
    離去，未幾方由警方在屏東縣長治鄉國道3號橋下平面道路
    （4022公里）處查獲，警方並在案發現場溝渠內扣得甲○○所
    有前開水果刀1支。
三、案經乙○○訴由屏東縣政府警察局內埔分局報告暨由臺灣屏東
    地方檢察署檢察官簽分偵查後起訴。　　
    理  由
壹、程序方面 
一、本案審理範圍：
　　本案上訴人即被告甲○○（下稱被告）被訴違反家庭暴力防治
    法及竊盜等罪（即原審事實欄至所載），經原審判處如其
    附表編號1至3之罪刑，並定應執行有期徒刑6月，嗣因被告
    及檢察官均未上訴已告確定；至被告被訴殺人未遂部分（即
    原審事實欄所載），檢察官及被告均提起上訴，是本院本
    案審理範圍，僅限於被告被訴殺人未遂部分，先予敘明。
二、證據能力：　　
　　按被告以外之人於審判外之陳述，雖不符刑事訴訟法第159
    條之1至第159條之4之規定，然經當事人於審判程序同意作
    為證據，法院審酌該言詞陳述作成時之情況，認為適當者，
    亦得為證據；當事人、代理人或辯護人於法院調查證據時，
    知有刑事訴訟法第159條第1項不得為證據之情形，而未於言
    詞辯論終結前聲明異議者，視為有前項之同意，刑事訴訟法
    第159條之5定有明文。本件在下列判決理由中所載被告以外
    之人於審判外所為陳述經援引為證據者，對被告而言，雖為
    前開刑事訴訟法第159條第1項之傳聞證據，惟檢察官、被告
    及其辯護人於本院準備程序及審理程序中均表示同意有證據
    能力，同意作為證據使用等語（見本院卷第143、215頁），
    本院審酌上開陳述作成時之情況，並無違法取證之瑕疵，揆
    諸上開規定，應認有證據能力。又傳聞法則乃對於被告以外
    之人於審判外之言詞或書面陳述而為之規範，本案判決其他
    所引用之非供述證據，無刑事訴訟法第159條第1項規定傳聞
    法則之適用，經本院於審理時依法踐行調查證據程序，檢察
    官、被告及辯護人均不爭執各該證據之證據能力，且與本案
    待證事實具有自然之關聯性，亦查無依法應排除其證據能力
    之情形，依法自得作為證據。
貳、實體部分：
一、認定犯罪事實所憑的證據和理由 　　　　
㈠、被告前經原審法院家事法庭於109年6月30日核發109年度家護
    字第243號民事通常保護令，裁定被告不得對告訴人乙○○（
    下稱告訴人）、告訴人之父母為任何身體或精神上不法侵害
    之行為、不得對告訴人、告訴人之父母為騷擾、接觸、跟蹤
    、通信、通話之非必要聯絡行為，且應遠離告訴人之住居所
    （地址詳卷）至少100公尺，保護令有效期間為2年。警方並
    於109年7月8日23時48分許及109年7月9日0時10分許以電話
    聯繫約制被告本案保護令內容，被告已知悉保護令之內容等
    情，除據被告承稱在卷外，並有原審法院109年度家護字第2
    43號民事通常保護令、屏東縣政府警察局潮州分局保護令執
    行紀錄表、家庭暴力通報表、家庭暴力加害人約制查訪表、
    屏東縣政府警察局潮州分局光華派出所公務電話纪錄表通等
    在卷可按（見偵三卷第136頁、偵一卷第229至244頁）。是
    以，被告於本案案發時，業已知悉本案通常保護令之內容，
    並明知其不得對告訴人有上揭之非必要聯絡行為；又被告於
    109年9月11日7時40分前之同日某時許，在告訴人住處前等
    候告訴人出門遛狗，並於告訴人出門後尾隨其至屏東縣萬巒
    鄉鹿寮村河堤道路，且於同日7時40分許，在該處對告訴人
    為騷擾、接觸之行為，嗣因不滿告訴人向路人求救，即持置
    放於後背包內之水果刀1支，朝告訴人之雙手、頸部、頭頂
    、鼻部、左顏面、左胸等處砍刺，造成告訴人受有頭皮6公
    分撕裂傷、左鼻2公分撕裂傷、左人中2公分撕裂傷、頸部3
    處2公分撕裂傷、1處1公分撕裂傷、左胸2公分撕裂傷、左側
    血胸、右手肘2公分及1公分撕裂傷、右手掌1公分撕裂傷、
    左前臂3處撕裂傷等傷害之事實，亦據被告於原審及本院準
    備程序時供認無訛（見原審卷一第96至97、99至100頁，卷
    二第81至89頁，本院卷第144頁），復經告訴人、證人即現
    場目擊者廖○端、報案人劉○發於偵訊及原審審理時證述明確
    （詳後述），並有屏東縣政府警察局內埔分局扣押筆錄、扣
    押物品目錄表、扣押物品收據、安泰醫療社團法人潮州安泰
    醫院診斷證明書、高雄榮民總醫院受理家庭暴力事件驗傷診
    斷書及診斷證明書、告訴人之高雄榮民總醫院病歷資料、內
    政部警政署刑事警察局109年10月29日刑生字第OOOOOOOOOO
    號鑑定書、屏東縣政府警察局109年9月11日鑑識科刑案現場
    勘察報告各1份、監視器翻拍照片5張、告訴人傷勢照片2張
    、蒐證照片52張、告訴人案發時身著衣物照片6張等資料在
    卷可證（見警3600號卷第47至57、67至71、99至125頁，偵
    一卷第299、329至333、369至404頁，偵三卷第209至211、2
    91至295頁，偵四卷第75至113頁），並有被告行兇用之水果
    刀1支扣案可資佐證，是此部分之客觀事實，均堪認定。
㈡、按刑法上殺人罪與傷害罪之區別，本視加害人有無殺意為斷
    ，被害人所受之傷害程度，固不能據為認定有無殺意之唯一
    標準，但加害人之下手情形如何，於審究犯意方面，仍不失
    為重要參考資料；殺人與傷害之區別，自以有無殺意為斷，
    審理事實之法院，應就案內一切證據，詳查審認，視其犯罪
    之動機、殺傷之次數、所殺傷部位、傷勢程度、犯後態度等
    綜合判斷，俾為認定；而殺人犯意之存否，固係隱藏於行為
    人內部主觀之意思，然仍非不得盱衡審酌事發當時情況，深
    入觀察行為人行為之起因、當時所受之刺激，視其下手情節
    之輕重、攻擊人體部位之位置暨行為後之情狀予以綜合論斷
    行為人內心主觀之犯意。次按刑法第13條第1項明定：行為
    人對於構成犯罪之事實，明知並有意使其發生者為故意；同
    條第2項明定：行為人對於犯罪之事實，預見其發生，而其
    發生並不違背其本意者，以故意論。蓋以認識為犯意之基礎
    ，無認識即無犯意之可言，但不論其為「明知」或「預見」
    ，皆為故意犯主觀上之認識，只是認識之程度強弱有別，行
    為人有此認識進而有「使其發生」或「任其發生」之意，則
    形成犯意，前者為確定故意、直接故意，後者為不確定故意
    、間接故意。又刑法第13條第2項之不確定故意（學理上亦
    稱間接故意、未必故意），法條中「預見」二字，乃指基於
    經驗法則、論理法則，可以預料得見如何之行為，將會有一
    定結果發生之可能，亦即行為人對於構成犯罪之事實（包含
    行為與結果，即被害之人、物和發生之事），預見其發生，
    而此發生不違背本意，存有「認識」及容任發生之「意欲」
    要素（最高法院92年度台上字第6900號、100年度台上字第3
    890號判決意旨參照）。是以，直接故意須對構成要件結果
    實現可能性有「相當把握」之預測；而不確定故意則對構成
    要件結果出現之估算，只要有一般普遍之「可能性」即為已
    足。
㈢、訊據被告雖坦承如上事實，惟則矢口否認有何殺人之犯意，
    辯稱：事發當時他並沒有向告訴人說「再逼我，我就讓你死
    在現場」這句話，自己只有說「我包包裡有刀，你不要逼我
    了」，是因為告訴人忽然向路人求救，他因一時生氣及恐慌
    ，加上酒精的作用，才會失控而有傷害之行為，但他只是要
    教訓告訴人，並沒有要殺告訴人的意思云云（見原審卷一第
    96至97頁，卷二第81至89頁，本院卷第141至142、237頁）
    。辯護人則以：被告主觀上並無殺人犯意，是因為告訴人仍
    在背後與其前男友有聯絡，才會傷了被告的心，但被告仍然
    希望可以挽回告訴人，自不可能會想要去殺害告訴人，被告
    也沒有預藏水果刀，而是告訴人對路人喊出「救命」這句話
    ，傷了被告的心，再加上被告先前已經有喝酒，才會導致被
    告無法控制其行為，但被告當時的意思只是為了要教訓告訴
    人，並沒有殺人的意圖云云（見本院卷第235至236頁）。惟
    查：
　⒈證人即告訴人於偵查中證稱：事發當日我騎機車出門遛狗，
    回程路上遇到被告，被告說他從我出門開始就一直跟蹤我，
    被告一直要跟我閒聊，要求我主動抱他，還要強拉我的手去
    河堤坐，我說不要，被告就說他包包裡有刀，如果我再逼他
    就讓我死在現場，剛好我身邊有兩名中年男子經過，我趕快
    喊救命，被告聽到我求救，就很激動拿刀砍我，應該第1刀
    是砍到我的手，我跌坐在地上，被告坐壓在我身體上面，我
    被砍的部位都是上半身，被告大概砍了12至14刀，我只記得
    最後一刀是在脖子那裡，被告一邊刺我一邊說你不要逼我等
    語（見偵一卷第128至131頁）；並於原審審理中證稱：案發
    當日我遛狗完看到被告，被告一直拉著我的手不讓我離開，
    我一直拒絕被告，當時我旁邊有兩名中年男子，我就喊救命
    ，被告很不悅，覺得我讓他沒有面子，他對我說「我再也受
    不了了，是你逼我的，今天就讓你死在現場」，然後從包包
    拿刀子對我猛砍，因為被告不停揮砍，我當下沒辦法看到或
    感受是哪個地方被砍，我只是盡力用雙手去擋，我只知道最
    後一下是在脖子，印象中被告剛開始拿刀要砍我時我就跌倒
    了，被告就強壓在我身上猛砍，中間被告的刀子有彎曲，被
    告還是沒有停手繼續揮砍我，被告一直等到我失去意識才罷
    手等語（見原審卷二第25至36頁）。參酌另證人即現場目擊
    之路人廖○端於警詢及偵查中證稱：案發當日我去運動，我
    遠遠看到一對被告與被害人手牽手與我反方向走過來，被害
    人牽著一條黑色的狗，我經過時，被害人有講兩聲小聲的「
    救命」，當時被告跟被害人站在機車旁邊，被告想用手把被
    害人拉上機車後座，被害人不要並一直往後退，被告就從包
    包裡拿出1支水果刀，刺了被害人的左胸1刀，拔出時水果刀
    有點彎曲，被告又接著刺被害人的左臉頰好幾刀，被告到底
    刺了哪些地方我不是很清楚，只知道他連續做刺的動作，看
    起來應該是有出力道的感覺，我要過去制止時，被告有轉身
    叫我不要靠近，被害人就倒地了，被告還是持續刺被害人的
    身體，被告刺被害人時有說「是你逼我的」，被告刺了至少
    超過10刀，後來我跟路人借手機報案，被告就騎機車跑了等
    語（見他2498號卷第17至20、97至101頁）及於原審審理中
    證稱：當天我慢跑到現場，被告跟被害人逆向走來，我經過
    被害人時，被害人小聲喊救命，我回頭時看到被告要把被害
    人拉到機車上面，被害人反抗不要並一直退後，被告就從包
    包拿出1支刀子刺被害人，我有聽到被告說「是你逼我的」
    ，被告有刺被害人的左胸，應該是很大力，刀拔出時有彎曲
    ，被告是連續動作好幾刀，好像也有往臉上跟身體刺，我要
    過去制止時，被告轉身拿刀叫我不要過來，被害人已經倒在
    地上，那時路人已經在圍觀，我叫路人打電話叫救護車，被
    告就騎機車逃走了，我忘記被害人倒地後被告有無刺他等語
    （見原審卷二第38至52頁）；及證人即另一在場目擊之劉○
    發於偵查中則證稱：當日我騎車經過，我看到被害人躺在地
    上，被告撲上去，並坐在被害人身上，用刀一直刺被害人之
    胸部，我有大聲喝止他說你在幹什麼，被告就起來牽車跑掉
    ，當時被害人已經昏厥了，我看到時被告已經在刺被害人了
    ，我只看到2、3刀等語（見偵一卷第181至182頁）；又於原
    審審理中證稱：當日我騎車要去上班，我看到被害人倒在地
    上，被告壓在被害人身上，拿刀刺了被害人身體2、3次，當
    時被害人已經一動也不動，我就大聲喝止，用台語說你在幹
    嘛，被告就馬上起身騎機車走了，證人廖○端是第1個目擊現
    場，我是第2個到的等語（見原審卷二第53至60頁），綜合
    以觀，可知其等間之證述情節均大致相符。衡以證人廖○端
    、劉○發與被告均不相識、並無仇怨，衡情應無設詞誣攀或
    虛構事實之可能與必要，且上開證人業於偵、審程序中，當
    庭具結作證而為前揭陳述，係以刑法偽證罪責擔保其等證言
    之真實性，證人乙○○、劉○發先後於偵查及審理中所為之證
    述復始終一致；至證人廖○端亦僅就被告有無於告訴人倒地
    後持續刺殺告訴人一節於偵查及原審審理中之證述略有出入
    ，然證人廖○端自陳：我在偵訊時印象比較清楚等語（見原
    審卷二第47頁），且被告已自承：伊是在第2個路人經過制
    止時，才聽到制止的聲音及驚醒自己怎麼會做出這樣的事情
    等語（見本院卷第237頁），足見被告確實有持水果刀刺砍
    告訴人之左胸、臉頰、頸部等部位共10數刀，而告訴人倒地
    後，被告猶仍持續持刀刺擊告訴人，證人廖○端雖亦出聲喝
    止，被告仍未停止，迄至證人劉○發亦到場大聲喝止後才逃
    離現場等情，應為屬實。
  ⒉又被告用以揮砍告訴人之水果刀，經原審於110年8月19日當
    庭勘驗，內容要以：刀刃呈彎曲狀態，全長為25公分，刀柄
    11公分，刀刃14公分長。刀刃為金屬材質，刀柄為黑色塑膠
    材質等節（見原審卷二第61頁），並有該扣案水果刀之照片
    4張可查（見偵四卷第27至28頁），足見上開水果刀材質堅
    硬，且因前方具有尖銳、鋒利之刀刃，並有相當長度之刀柄
    可供持刀者掌握施力，以該等刀具持之揮刺人體要害部位，
    即可輕易穿刺人體，而有致死之危險，被告卻於揮砍告訴人
    過程中致上開水果刀因之彎曲，其用力之猛自甚明顯。復由
    告訴人胸部、頸部、頭皮、臉部及雙手所受諸多傷勢均為割
    裂傷，其中胸部之穿刺傷更造成左側氣血胸之傷勢來判斷，
    足認該水果刀刀刃銳利，可供為殺害人體之利器。又人體胸
    腔內有肺臟等重要器官，頸部則係氣管、頸動脈所在之人體
    重要部位，若以利刃近距離猛力擊刺胸腔及頸部，可能傷及
    胸腔內重要臟器、頸動脈，致大量失血、生理機能嚴重受損
    而死亡，此乃眾所周知；又就被告雖稱其因酒精作用，才會
    失控云云，告訴人於偵查中亦稱被告當天有喝酒，因他靠近
    時我有聞到等語（見偵一卷第130頁），惟依上揭告訴人暨
    證人所稱案發過程，被告於案發前既可一路騎車尾隨跟蹤告
    訴人至案發地，並先對告訴人鬥鬧及要求告訴人抱他，行凶
    後能知以原機車逃離現場，又能在案發逃離現場後，自8時2
    4分許起，連續以其持用之手機之LINE通訊軟體，向其母親
    （名稱「謝Ｏ樺」）、友人「闕Ｏ成」、「何Ｏ昇」、「澤宇
    」及「少華」等人發送：「對不起」、「我殺人了」、「我
    還是太衝動了」、「我衝動殺人了」「（你在哪裡？對方女
    呢？）死了吧」、「脖子被我捅兩刀」、「（女在哪）河堤
    躺著」等訊息，有被告持用之VIVO牌手機（門號：00000000
    00號LINE對話紀錄翻拍照片可稽（見偵一卷第335至348頁）
    ；另被告於逃離現場後，於同日11時許，先返回其屏東縣ＯＯ
    鄉住處向其弟謝○銘告知殺害告訴人一情，並請謝○銘搭載其
    返回案發現場，惟因告訴人已經人送醫，謝○銘乃搭載被告
    折返住處等節，亦據證人即被告之弟謝○銘證述在卷（見警3
    600卷第18至19頁，他2498卷第126至127頁），凡此均顯見
    被告於行為前、行為時及行為後均具現實感，皆能分辨其行
    為之後果及預見扣案之水果刀甚為堅硬、鋒利，其持之對告
    訴人人體要害刺擊，將可能造成告訴人一定之傷害甚至致命
    之結果。
  ⒊復查告訴人因遭被告持水果刀揮砍而受有頭皮6公分撕裂傷、
    左鼻2公分撕裂傷、左人中2公分撕裂傷、頸部3處2公分撕裂
    傷、1處1公分撕裂傷、左胸2公分撕裂傷、左側血胸、右手
    肘2公分及1公分撕裂傷、右手掌1公分撕裂傷、左前臂3處撕
    裂傷等傷害等情，有上開高雄榮民總醫院受理家庭暴力事件
    驗傷診斷書、診斷證明書及病歷資料可證（見偵一卷第369
    至404頁，偵三卷第209至211頁），足見被告下手力道非輕
    ，並因數次揮砍造成告訴人多處受傷；又告訴人所受上揭傷
    勢，高雄榮民總醫院亦於109年11月5日以高總管字第OOOOOO
    OOOO號函覆，內容要以：㈠左側血胸為穿刺傷所造成，若未
    及時發現處理，恐有危及生命安全之機會。㈡頭部三處傷口
    為穿刺傷所造成，依頸部電腦斷層影像判斷，深度約2至3公
    分。傷口距頸部氣管最近距離約1公分。頸部傷口及相關傷
    害有危及生命安全之可能。㈢病患到院時情況緊急，生命有
    急迫危險性等語（見偵一卷第367頁）；復於110年12月27日
    以高總管字第OOOOOOOOOO號函覆補充說明：「穿刺傷指由尖
    銳物體所造成的傷口，著重於受傷機轉的描述。撕裂傷指傷
    口深及表皮、真皮及其下更深層結構及組織。在此案此二名
    詞係指相同傷勢」等節（見本院卷第171頁）。從而可知，
    告訴人遭被告持刀刺擊之傷勢確實嚴重並危及生命。
　⒋另參諸告訴人於偵查中證稱：以前與被告交往時，有在被告
    的側背包看過一把刀，當時拉鍊沒拉上，有刀鞘的。應該是
    同一把。她與被告即便已經分手，但被告都不願承認已經分
    手，因為9月10日是她生日，案發前一晚，被告有簡訊留言
    祝她生日快樂，被告想要見面吃飯，但她拒絕等語（見偵一
    卷第130頁），徵以卷附被告以手機發送予告訴人之訊息：
    「主啊...求您讓我的老婆乙○○回覆我吧（109年7月22日）…
    我發誓，乙○○，就今天你在不聯絡我，我會用一切代價跟妳
    換，你所有惡夢我今天全部發布到臉書，妳把我逼瘋了，妳
    也不想好過…今天十二點之前你在不回我，妳就不要恨我那
    麼絕情…你不接不回沒關係，反正十二點一到就別後悔…我早
    知道你在跟別人曖昧，現在已經跟他在一起了因為我不知道
    ？那你就去死吧（109年7月23日）」及在暱稱「李赫」之告
    訴人臉書上以通訊軟體MESSENGER向告訴人發送「老婆你上
    班加油喲，累了跟我說我愛你喔！累了我討妳歡心，摁嘛」
    等節（見偵一卷第349至353頁、偵三卷第223、224頁），暨
    被告於案發當日上午10時16分許，在上揭暱稱「李赫」之告
    訴人臉書上，以MESSENGER留言：「非常後悔嗎？」「我也
    非常的後悔你這樣對我」、「我以為只是爭吵你卻給我這樣
    」、「那就一起死」等內容；兼以前述告訴人所稱案發前被
    告要求告訴人抱他及證人廖○端所稱被告及被害人手牽手與
    其反方向走過來等情節，可知被告確均無視告訴人之感受及
    已分手之事實，一味以權力及控制之思惟，遂行己意，告訴
    人如有不從，動輒猜疑、威逼相加。是被告於案發日跟蹤告
    訴人前往案發地點，初始仍以男友之姿，一貫要求被害人順
    服及擁抱，迨見告訴人不從，甚而向路人求救，被告頓被激
    怒，乃取出平日置放於後背包包之水果刀刺擊告訴人，並迄
    至第2位路人即證人劉○發大聲喝止後始停止並逃離現場，是
    綜合前開各節，本次事件顯然係因告訴人未依被告之意所引
    生之偶發事件，難認被告係預謀、計畫殺害告訴人；再者，
    被告暨辯護意旨雖以只是為了要教訓告訴人，並沒有殺人的
    意圖等前詞置辯，然倘被告僅係為教訓告訴人或制止告訴人
    求救，則以雙方之身型及體能，縱其赤手空拳亦足為之，況
    被告亦自承其知悉持刀刺向他人脖子會致人於死等語（見偵
    一卷第149頁），竟見告訴人不從，且向路人求救，隨即持
    利刃相向；且如前所述，被告於行為前縱有飲酒，然可一路
    騎車尾隨跟蹤告訴人至案發地，對告訴人鬥鬧及要求告訴人
    抱他，逃離現場後，又能以手機LINE通訊軟體向多人發送不
    同訊息，顯見其行為當時具現實感，亦能分辨其行為之後果
    及預見扣案之水果刀甚為堅硬、鋒利，其持之對告訴人人體
    要害刺擊，將可能造成告訴人致命之結果等節，卻猶不顧可
    能之後果，持扣案之水果刀，持續揮刺告訴人頭、頸、胸部
    等要害處，即便告訴人反抗、掙扎、倒地，仍持續刺擊致刀
    刃彎曲，證人廖○端雖出聲制止，被告仍未收手，甚至拿刀
    斥喝證人廖○端不要過來，繼續朝告訴人之胸部、頸部及臉
    部多處猛刺，造成告訴人前述之嚴重傷害及生命急迫之危險
    ，迄至另證人劉○發亦到場大聲喝止後才逃離現場，益證被
    告暨辯護意旨上開所稱意在教訓之詞並無足採，並可見被告
    持其慣用之尖銳水果刀用力刺擊告訴人胸腔、頭、頸部等身
    體要害處，其主觀上已可預見將傷及告訴人胸腔內臟器、頸
    動脈及氣管等處而足以發生死亡之結果，惟縱發生告訴人死
    亡之結果，亦不違其本意，其具有殺人之「不確定故意」甚
    明，自不能因在場路人及時呼叫救護車及送醫救治得宜，而
    未發生死亡結果，反推被告於行凶時無殺人之不確定故意。
　⒌綜合上述，暨被告之犯案動機、使用兇器、下手情形及攻擊
    次數、部位、告訴人受傷之情形等情，相互佐參，足認被告
    於案發當時，在不甘被拒及見告訴人呼救，情緒頓被激怒之
    情形下，不顧後果持尖銳水果刀向告訴人之頭、頸、胸部刺
    擊，刺擊之部位均屬致命要害，所用力道甚猛，致刀刃彎曲
    ，其顯有殺人之不確定犯意，可以認定。是被告殺人未遂之
    事證明確，其犯行可以認定，應依法論科。　
二、論罪：
㈠、按家庭暴力防治法所稱「家庭暴力」，係指家庭成員間實施
    身體、精神或經濟上之騷擾、控制、脅迫或其他不法侵害之
    行為，家庭暴力防治法第2條第1款定有明文。而家庭暴力防
    治法第61條第1款、第2款規定，係依行為人之行為對被害人
    造成影響之輕重而為不同規範，若行為人所為顯已超出使被
    害人生理、心理感到不安不快之程度，而造成被害人生理、
    心理上恐懼或痛苦，應係違反家庭暴力防治法第61條第1款
    規定，無庸再以同條第2款規定論處（臺灣高等法院暨所屬
    法院99年法律座談會刑事類提案第9號研討結果參照）。
㈡、被告與告訴人曾為男女朋友，已據告訴人證述在案（見原審
    卷二第15頁），2人間具有家庭暴力防治法第63條之1第1項
    所定曾有親密關係之未同居伴侶關係。被告對告訴人施以如
    事實欄所載身體上之不法侵害行為，顯已該當於家庭暴力
    防治法第2條第2款之家庭暴力罪，惟因家庭暴力防治法並無
    罰則規定，仍應依刑法相關規定予以論罪科刑。而被告未依
    本案保護令遠離告訴人之住所，更對告訴人實施身體上不法
    侵害之行為，乃違反家庭暴力防治法第61條第1款規定，無
    庸再以同條第2款規定論處。
㈢、復按行為始於著手，故行為人於著手之際具有何種犯罪故意
    ，原則上自應負該種犯罪故意之責任。惟行為人若在著手實
    行犯罪行為繼續中轉化（或變更）其犯意（即犯意之升高或
    降低），亦即就同一被害客體，轉化原來之犯意，改依其他
    犯意繼續實行犯罪行為，致其犯意轉化前後二階段所為，分
    別該當於不同構成要件之罪名，而發生此罪與彼罪之轉化，
    除另行起意者，應併合論罪外，其轉化犯意前後二階段所為
    仍應整體評價為一罪。是犯意如何，原則上以著手之際為準
    ，惟其著手實行階段之犯意嗣後若有轉化為其他犯意而應被
    評價為一罪者，則應依吸收之法理，視其究屬犯意升高或降
    低而定其故意責任，犯意升高者，從新犯意；犯意降低者，
    從舊犯意。又因行為人轉化犯意前後二階段行為係屬可分之
    數行為，且係分別該當於不同構成要件之罪名，並非一行為
    而觸犯數罪名，自不能依想像競合犯之規定從一重處斷（最
    高法院99年度台上字第3977號判決意旨參照）。是被告於如
    事實欄所載之時、地，原是基於違反保護令之犯意，惟其
    後升高為殺人之不確定故意。依前揭說明，被告轉化犯意前
    後之行為，仍應整體評價為一罪，而被告對於告訴人從原先
    違反保護令之犯意轉化為殺人之不確定故意，係犯意之升高
    ，依上述說明，自應依重行為吸收輕行為之法理，從其新犯
    意，僅論以刑法第271條第2項、第1項之殺人未遂罪。
㈣、是核被告如事實欄所為，係犯刑法第271條第2項、第1項之
    殺人未遂罪，公訴意旨認被告所為另構成家庭暴力防治法第
    61條第1、2、4款之罪，容有誤會。又被告多次持刀刺擊告
    訴人之行為，在主觀上顯係基於一貫之犯意而為，且係於密
    切接近之時間、地點，在相同地點實施，侵害同一之法益，
    各行為之獨立性極為薄弱，依一般社會健全觀念，在時間差
    距上難以強行分開，應包括評價為一行為，而論以接續犯之
    包括一罪。
三、加重、減輕事由：
㈠、被告前曾因妨害性自主案件，經原審法院以101年度侵訴字第
    49號判決處有期徒刑3年6月、4年，應執行有期徒刑4年6月
    ，嗣經本院以102年度侵上訴字第53號判決駁回上訴確定，
    並於107年1月14日執行完畢等情，有臺灣高等法院被告前案
    紀錄表可查（見本院卷第107至112頁），被告於受有期徒刑
    執行完畢後5年內故意再犯本件有期徒刑以上之罪，與累犯
    要件相符，自屬累犯。至司法院釋字第775號解釋，依解釋
    文及理由之意旨，係指構成累犯者，不分情節，一律加重最
    低本刑，於不符合刑法第59條所定要件之情形下，致生行為
    人所受之刑罰超過其所應負擔罪責之個案，不符罪刑相當原
    則、比例原則。於此範圍內，在修正前，為避免發生上述罪
    刑不相當之情形，法院就該個案應裁量是否加重最低本刑；
    依此，該解釋係指個案應量處最低法定刑、又無法適用刑法
    第59條在內減輕規定之情形，法院應依此解釋意旨裁量不予
    加重最低本刑。本件依被告之累犯及犯罪情節，均無上開情
    事，自難指就累犯加重其最低本刑有不符上開解釋意旨之違
    誤（參見最高法院108年度台上字第338號判決要旨），是本
    件仍應依刑法第47條第1項累犯規定，就被告所犯上開之罪
    ，予以加重其刑（被告所犯殺人未遂罪法定刑為死刑、無期
    徒刑部分，依法不得加重，僅就有期徒刑部分，加重其刑）
    。
㈡、被告就如事實欄所示之犯行已著手於殺人行為之實行，而未
    導致告訴人死亡結果，為未遂犯，爰依刑法第25條第2項規
    定，按既遂犯之刑減輕其刑，並依法先加後減之。
㈢、又按刑法第19條固規定：「行為時因精神障礙或其他心智缺
    陷，致不能辨識其行為違法或欠缺依其辨識而行為之能力者
    ，不罰。行為時因前項之原因，致其辨識行為違法或依其辨
    識而行為之能力，顯著減低者，得減輕其刑。前二項規定，
    於因故意或過失自行招致者，不適用之」；參諸該條立法理
    由所示，刑法第19條第1項、第2項分別依生理學與心理學混
    合之立法方式，明確界定其精神障礙或其他心智缺陷之判斷
    標準。又關於責任能力之內涵，包含行為人辨識其行為違法
    之能力，以及依其辨識而行為之能力。至責任能力有無之判
    斷標準，多認以生理學及心理學之混合立法體例。易言之，
    區分其生理原因與心理結果二者，則就生理原因部分，實務
    即可依醫學專家之鑑定結果為據，而由法官就心理結果部分
    ，判斷行為人於行為時，究屬無責任能力或限制責任能力與
    否。在生理原因部分，以有無精神障礙或其他心智缺陷為準
    ；在心理結果部分，則以行為人之辨識其行為違法，或依其
    辨識而行為之能力，是否屬不能、欠缺或顯著減低為斷，是
    依刑法第19條關於行為人在精神狀況下責任能力之判斷標準
    ，在於行為人有無不能辨識其行為違法之能力，或其辨識之
    能力有無顯著減低之情形。申言之，被告於行為之際，是否
    確有不能辨識其行為違法之能力或辨識能力顯著降低，應由
    法院依據行為當時所有之客觀狀態及行為之每一細節（例如
    ：行為前、中及後之反應狀態）等綜合判斷之；又依刑法第
    19條規定，刑事責任能力，係指行為人犯罪當時，理解法律
    規範，辨識行為違法之意識能力，與依其辨識而為行為之控
    制能力。行為人是否有足以影響意識能力與控制能力之精神
    障礙或其他心理缺陷等生理原因，因事涉醫療專業，固應委
    諸於醫學專家之鑑定，然該等生理原因之存在，是否致使行
    為人意識能力與控制能力欠缺或顯著減低之心理結果，係依
    犯罪行為時狀態定之，故應由法院依調查證據之結果，加以
    判斷（最高法院96年台上字第6368號判決意旨參照）；查刑
    事責任能力之內涵，包括行為人辨識其行為違法之能力，以
    及依其辨識而行為之能力。至責任能力之有無及高低，可分
    為生理原因及心理結果二部分，生理原因部分，以有無精神
    障礙或其他心智缺陷為準，此屬精神醫學問題；而心理結果
    部分，則以行為人之辨識其行為違法，或依其辨識而行為之
    能力，是否屬不能、欠缺或顯著降低為斷，應由法院依調查
    證據之結果，綜合判斷之（最高法院98年度台上字第1570號
    判決意旨參照）。查本件原審法院將被告送請屏安醫療社團
    法人屏安醫院（下稱屏安醫院）鑑定被告於本案行為時之精
    神狀態，該院鑑定之結論要以：「個案（即被告）可能因鬱
    症症狀及對衡鑑抗拒的影響，測得之智力有減損情形，但其
    對社會規範的理解並無明顯困難，亦明白持利器（本案持刀
    、在迦樂醫院持酒瓶碎片）攻擊他人可能成傷、甚至致命，
    但談論其行為時表現出的情感是淡漠、無感的，在本案、迦
    樂醫院時的傷人事件及過去妨害性自主罪的犯行表現，皆符
    合上述人格障礙症患者面對人際關係挫敗時出現極端反應的
    特徵，並非無法理解及辨識行為的後果及違法之結果，而應
    主要與其人格障礙症之行為反應模式有關。」、「綜上所述
    ，根據鑑定所獲資料，個案於臨床上雖存在情緒疾患以及物
    質使用障礙症之精神醫學診斷，但個案之長期行為模式受其
    病態之人格障礙症影響，廣泛使其職業功能、社會功能、人
    際關係等各層面皆發生顯著障礙，本案之發生也與其人格障
    礙症有顯著關係，且於本案中亦無證據顯示個案於犯行前、
    犯行中、犯行後的思緒與行為有受知覺或思考障礙的影響，
    …無證據支持個案於案發當時之精神狀態符合中華民國刑法
    第19條第1項或第2項所稱『行為時因精神障礙或其他心智缺
    陷，致不能辨識其行為違法或欠缺依其辨識而行為之能力，
    或致其辨識行為違法或依其辨識而行為之能力，顯著降低』
    之情形」等語，有該院110年7月6日屏安醫字第（110）0325
    號函暨所附精神鑑定報告書1份可憑（見原審卷一第307至33
    7頁）；參以被告可一路騎車尾隨跟蹤告訴人至案發地，對
    告訴人鬥鬧及要求告訴人抱他，且於原審審理中自承：我帶
    水果刀是為了防身，我因為聽到告訴人喊救命，想說教訓她
    一下，我只是想讓她受傷，我記得我砍她的部位都是胸口以
    上，有印象往告訴人脖子方向揮砍，我有發現刀子彎曲跟嚇
    阻路人不要靠近，我砍完當下也覺得下手太重了，很害怕告
    訴人會死掉；其於案發後將水果刀丟棄在路旁水溝後逃離現
    場，且因不想太快被逮捕而特意將外套反穿等語（見原審卷
    二第81至88頁），可見被告清楚知悉水果刀具有攻擊之性質
    ，卻仍持水果刀攻擊告訴人，被告既可依照自己之主觀認識
    、判斷，選擇具有攻擊性及殺傷力之刀具攻擊告訴人，且於
    事發後就其持刀揮砍告訴人之部位、水果刀因而彎曲、有嚇
    阻路人靠近等過程均記憶清楚且可明確陳述，案發後亦可傳
    送訊息告知其不同友人及母親其涉犯殺人一事及告訴人遭砍
    殺之部位包含頸部，知悉告訴人可能因此喪命，暨採取前揭
    躲避查緝之作為、騎車返回其屏東縣長治鄉住處向其弟謝○
    銘告知殺害告訴人，重返現場察看等情均如前述，益證被告
    於行為時之身心狀態，並無因精神障礙或其他心智缺陷，致
    不能辨識其行為違法或欠缺依其辨識而行為之能力，或有上
    開能力顯著減低之情形，是上開鑑定意見自屬可採。至被告
    於本院審理時雖稱沒有要主張其有刑法第19條規定減、免其
    刑之情形，惟仍稱：「我當下腦袋一片空白」、「當時我喝
    酒醉，記憶模糊」云云（見本院卷第144、237頁），然揆諸
    上開說明，可知乃係避重就輕之詞，且被告既故意飲酒後前
    往案發地，依上開刑法第19條第3項之規定，亦無減刑規定
    之適用，遑論被告行為當時之意識及認知均甚清楚已如前述
    ，故被告所辯，無足採信。
參、上訴之論斷：　
一、原審以被告所犯殺人未遂罪部分（即原審判決事實欄）罪
    證明確，因而適用刑法第271條第2項、第1項、第38條第2項
    前段等規定，並以行為人之責任為基礎，審酌被告知悉本案
    保護令之禁制內容，竟故意違反本案保護令諭知事項，藐視
    保護令代表之國家公權力及保護被害人權益之作用；且變本
    加厲，持足以致命之水果刀刺殺告訴人，雖未造成死亡之結
    果，但視其刺殺告訴人時所用之水果刀呈現彎曲之外觀，可
    見被告當時揮刺力道之猛烈，其所造成對告訴人身體之傷害
    及心理之恐懼均甚重大，對社會秩序產生之危害頗鉅，所為
    實不可取。暨考量被告殺人行為之類型及危險程度（持刀揮
    刺頸部、左胸、頭部及臉部）、告訴人所受之前開傷勢非輕
    ，足認被告手段兇殘，再酌以被告犯後否認具有殺人犯意，
    又將已昏迷倒地之告訴人棄置不顧逕自逃離現場，未見有何
    彌補錯誤之努力，犯後態度難認良好，兼衡被告自陳之智識
    程度、案發時從事工作，家庭經濟生活狀況，暨其犯罪所生
    之損害、犯罪動機、目的、手段、情節等一切情狀，量處有
    期徒刑7年（即原審判決附表編號4「主文欄」所示）。復就
    沒收部分說明：扣案之水果刀1支，為供被告殺人未遂犯行
    所用之物，且為被告所有，業據被告供承在卷，應依刑法第
    38條第2項前段規定，於其所犯罪刑項下宣告沒收之等語。
    經核原判決認事用法並無不合，量刑亦屬適當
二、檢察官上訴意旨略以：被告先向告訴人恫稱：「讓你死在現
    場」，且以利刃朝人體致命部位砍刺，告訴人跌倒後仍坐壓
    在其身上繼續砍刺，證人廖○端喝止仍未罷手，應認被告行
    為時主觀上已有置告訴人於死之直接故意；又原審未充分審
    酌刑法第57條各款之情形，經逐一盤點被告量刑因子，可知
    被告之性格實屬極端，對至親之人仍如豺狼一般兇殘無情，
    且對於司法程序、保護令等法律規範均視若無睹，僅妄圖使
    告訴人一同與其陪葬，應予從重量處有期徒刑12年等語；被
    告上訴意旨則否認有殺人之犯意，辯稱其意僅在教訓告訴人
    ，又告訴人胸部多處之挫血瘀傷係109年9月9日親吻之「草
    莓」，與本次犯行無關，被告很後悔，想要與告訴人進行修
    復式司法云云。
三、經查，本件被告持扣案水果刀刺擊告訴人，如何係基於殺人
    之未必故意，暨被告所辯僅要教訓對方云云，如何難以採信
    等情，均據本院詳予認定說明如前，檢察官僅執前詞，並未
    舉出其他積極證據證明被告具有殺人之確定故意，本院自無
    從率予認定之；至被告空言否認，並執其精神鑑定報告或當
    日有飲酒為據，亦經綜合相關事證，列敘其所辯難以憑採之
    理由，至診斷證明書上告訴人胸部多處之挫血瘀傷，固亦經
    告訴人陳明：109年9月10日因為是她生日，9日時被告就一
    直要求見面，她不想給家人擔心及避免被告威脅，只能配合
    被告的情緒自保，被告都把她當成洩慾工具，我應付他完才
    能平安離開等語（見偵一卷第256頁，原審卷二第27頁），
    徵以卷附告訴人就醫時胸部多處呈小橢圓形狀之瘀傷照片（
    偵一卷第372至382頁）暨上開傷勢確與被告當日犯案工具造
    成之其他傷勢有異，應認並非被告本件犯行所造成，原審判
    決僅依驗傷診斷書所載而予記載，雖有微疵，惟觀以相關卷
    證及全判決意旨，顯為贅載，且該項瑕疵，亦無礙被告殺人
    未遂罪構成要件之論斷，與判決結果並不生影響。
四、又法官於有罪判決中，究應如何量處罪刑，為實體法賦予審
    理法官裁量之刑罰權事項，法官行使此項裁量權，自得依據
    個案情節，參諸刑法第57條所定各款犯罪情狀之規定，於該
    法定刑度範圍內，基於合義務性之裁量，量處被告罪刑，此
    量刑之裁量權，固屬於憲法所保障法官獨立審判之核心，惟
    法院行使此項裁量權，亦非得以任意或自由為之，仍應受一
    般法律原理原則之拘束，即仍須符合法律授權之目的、法律
    秩序之理念、國民法律感情及一般合法有效之慣例等規範，
    尤其應遵守比例原則及平等原則之意旨，否則即可能構成裁
    量濫用之違法，亦即如非有裁量逾越或裁量濫用之違法情事
    ，自不得擅加指摘其違法或不當。又，所謂「刑罰裁量」係
    指法官對於被告的犯罪事實，針對各個量刑因素加以審酌，
    考量其對社會的一般影響性，以及對行為人處遇是否適當，
    並參酌刑罰之目的與作用，力求合法、合理、合情之裁量，
    以實現公平與正義（最高法院108年度台上字第2686號判決
    意旨參照）。換言之，事實審法院量刑之輕重，仍應受罪刑
    相當、比例原則及公平原則之限制，始為適法，在就個案量
    刑審酌之情狀為整體綜合之觀察，以行為人之責任為基礎，
    並斟酌刑法第57條各款所列情狀，基於刑罰目的性之考量、
    刑事政策之取向，以及行為人刑罰感應力之衡量等因素為之
    觀察，倘其刑之量定並未逾越公平正義之精神，客觀上亦不
    生量刑畸重之裁量權濫用（最高法院106年度台上字第860號
    判決同旨）；另刑事訴訟法固於109年1月8日公布增訂第271
    條之4，規定（第1項）法院於言詞辯論終結前，得將案件移
    付調解，或依被告及被害人之聲請，於聽取檢察官、代理人
    、辯護人及輔佐人之意見後，轉介適當機關、機構或團體進
    行修復。惟其旨係在藉由具有建設性之參與及對話，在平等
    、尊重、理解及溝通之氛圍下，尋求彌補被害人之損害、痛
    苦及不安，以真正滿足被害人之需求，並修復因衝突而破裂
    之社會關係，即所謂「修復式正義」或「修復式司法」制度
    之明文化。依上揭立法意旨可認該規定原則上係為保障被害
    人權益而設，與被告訴訟權之行使無涉，況案件縱經調解成
    立或轉介修復完成，僅供法院量刑之參考，亦無拘束法院量
    刑之效力。查本件原審判決已詳為敘明量處被告之刑，係以
    行為人之責任為基礎，並逐一審酌刑法第57條所列事項等一
    切情狀如前述，既未逾越法定刑度，復無失出失入之情形，
    自不生違背法令之問題；另查，本件告訴人已多次於偵、審
    程序中提及其恐懼及身心受創之情，告訴人之母親亦表示已
    詢問過告訴人，告訴人不想再見到被告，如果再見到被告，
    會覺得很恐懼、害怕。告訴人已因本案罹患憂鬱及焦慮症，
    且手部神經及眼睛都有損傷暨全家均因此而憤怒、害怕及煎
    熬等情，此有本院公務電話查詢紀錄單及陳述狀在卷可憑（
    見本院卷第159、175頁），而由本案被告之犯案脈絡、動機
    及辯解，亦可知被告迄今仍充滿權力、控制思惟，與其前揭
    經診斷自青少年時期延續至其成年人時期所出現之「B群人
    格障礙症」，包括無法遵守社會規範、衝動、易怒且具攻擊
    性、不在意自己或他人安危，也對漠視且侵犯他人權益之行
    為缺乏愧疚感，無法同理被害人的感受等狀態相符，是在此
    權力不對等暨告訴人並無意願之狀況下，本件並不符所謂修
    復性司法程序之條件。
五、綜上，檢察官及被告上訴意旨對原判決量刑職權之適當行使
    或就原審判決採證、認事職權之適法行使，徒憑己見，再事
    爭論，為無理由，均應予駁回。
據上論結，應依刑事訴訟法第368條，判決如主文。
本案經檢察官盧惠珍提起公訴，檢察官王雪鴻提起上訴，檢察官
呂幸玲到庭執行職務。
中　　華　　民　　國　　111 　年　　1 　　月　　26　　日
                  刑事第五庭    審判長法  官  簡志瑩
                                      法  官  張盛喜
                                      法  官  陳美燕
以上正本證明與原本無異。
如不服本判決應於收受本判決後20日內向本院提出上訴書狀，其
未敘述上訴理由者，並得於提起上訴後20日內向本院補提理由書
狀（均須按他造當事人之人數附繕本）「切勿逕送上級法院」。
中　　華　　民　　國　　111 　年　　1 　　月　　26　　日
                                      書記官  洪以珊
附錄本判決論罪科刑法條：
中華民國刑法第271 條
殺人者，處死刑、無期徒刑或10年以上有期徒刑。
前項之未遂犯罰之。
預備犯第1 項之罪者，處2 年以下有期徒刑。